臺灣彰化地方法院刑事判決
109年度訴字第618號
公  訴  人  臺灣彰化地方檢察署檢察官 
被      告  黃健瑭



上列被告因違反毒品危害防制條例案件，經檢察官提起公訴（10
9年度毒偵字第359號），被告於準備程序就被訴事實為有罪陳述
，本院合議庭裁定由受命法官行簡式審判程序，判決如下：
    主    文
黃健瑭施用第一級毒品，累犯，免刑。
扣案之第一級毒品海洛因壹包（驗餘淨重零點壹壹壹參公克）、
第二級毒品甲基安非他命貳包（驗餘淨重共計零點捌零陸陸公克
）均沒收銷燬之。
    犯罪事實
一、黃健瑭基於施用第一級毒品海洛因及第二級毒品甲基安非他
    命之犯意，於民國109年3月19日凌晨3時許，在位於彰化縣○
    ○鄉○○村○○路00號住處，以將上開毒品混合置入玻璃吸食器
    內點火燒烤後吸食所產生煙霧之方式，同時施用第一級毒品
    海洛因及第二級毒品甲基安非他命1次。嗣因另案遭通緝，
    於109年3月19日下午1時許，在彰化縣北斗鎮五權路與河濱
    街口為警緝獲，並扣得第一級毒品海洛因1包（驗餘淨重0.1
    113公克）、第二級毒品甲基安非他命2包（驗餘淨重共計為
    0.8066公克）、不明白色粉末1包（經鑑定無毒品反應）等
    物，經採集其尿液送驗，結果呈嗎啡、安非他命、甲基安非
    他命陽性反應，而查悉上情。
二、案經彰化縣警察局北斗分局報告臺灣彰化地方檢察署檢察官
    偵查起訴。
    理    由
一、本案被告黃健瑭所犯係死刑、無期徒刑、最輕本刑為三年以
    上有期徒刑以外之罪，其於準備程序就前揭被訴事實為有罪
    之陳述，經受命法官告知簡式審判程序之旨，並聽取其與公
    訴人之意見後，本院認無不得或不宜改依簡式審判程序進行
    之處，爰依刑事訴訟法第273條之1第1項規定，裁定由受命
    法官獨任進行簡式審判程序，合先敘明。
二、上開犯罪事實，業據被告於警詢、偵訊、本院準備程序及審
    理中均坦承不諱（見毒偵卷第7至8、55頁正反面，本院卷第
    207、217至218頁），且其為警採集之尿液，經囑託鑑定結
    果，確呈嗎啡、可待因、安非他命及甲基安非他命陽性反應
    ，此有搜索扣押筆錄、扣押物品目錄表、扣押物品收據、採
    尿同意書、彰化縣警察局北斗分局委託檢驗尿液代號與真實
    姓名對照表、立人醫事檢驗所於109年4月1日出具之轉碼編
    號00000000000號濫用藥物尿液檢驗報告、扣押物品清單、
    查獲暨扣案毒品照片等附卷可稽（見毒偵卷第10至13、18至
    19、22至27、61、63、65、69頁）。並有被告所有之第一級
    毒品海洛因1包、第二級毒品甲基安非他命2包扣案可佐。且
    上開扣案之毒品，經送鑑定後，確認內含第一級毒品海洛因
    （驗餘淨重0.1113公克）及第二級毒品甲基安非他命（驗餘
    淨重共計為0.8066公克）成分無誤，亦有衛生福利部草屯療
    養院鑑驗書各1份在卷可參（見毒偵卷第67、70頁）。綜上
    ，足認被告之任意性自白與事實相符，本件事證明確，被告
    之犯行堪以認定。
三、論罪科刑：
（一）核被告所為，係犯毒品危害防制條例第10條第1項之施用
      第一級毒品罪及同條第2項之施用第二級毒品罪。被告於
      施用前持有第一、二級毒品之低度行為，應為施用之高度
      行為所吸收，均不另論罪。被告以一施用行為，同時施用
      第一、二級毒品，為一行為觸犯二罪名之想像競合犯，依
      刑法第55條之規定，從一重論以施用第一級毒品罪處斷。
（二）被告前曾於106年間，因施用毒品案件，經臺灣新北地方
      法院以106年度審易字第1237號判決判處有期徒刑5月確定
      ，於107年8月6日執行完畢，有臺灣高等法院被告前案紀
      錄表附卷可憑，其於受徒刑執行完畢後，5年以內故意再
      犯本案有期徒刑以上之罪，為累犯，且前案與本案均為施
      用毒品之同一罪質，參酌司法院大法官釋字第775號解釋
      意旨，本件被告依其犯罪情節，並無處以法定最輕本刑仍
      顯過苛之情形，應依刑法第47條第1項規定，加重其刑。
（三）被告行為後，毒品危害防制條例業經修正，並於109年7月
      15日生效施行，而犯同條例第10條之罪者，檢察官應先將
      被告送勒戒處所觀察、勒戒；觀察、勒戒後，檢察官依據
      勒戒處所之陳報，認受觀察、勒戒人有繼續施用毒品傾向
      者，檢察官應聲請法院裁定令入戒治處所強制戒治，其期
      間為6個月以上，至無繼續強制戒治之必要為止，但最長
      不得逾1年；依第20條第2項強制戒治期滿，應即釋放，由
      檢察官為不起訴之處分；又同條例修正施行後，審判中之
      案件，由法院依修正後規定處理；依修正後規定應為不起
      訴處分者，法院應為免刑之判決。此觀諸修正後同條例第
      20條第1項、第2項後段、第23條第1項、第35條之1第2款
      分別定有明文。查本案被告係於毒品危害防制條例109年7
      月15日修正生效施行前犯上開犯行，本案並於上開條例修
      正施行前之109年6月16日繫屬於本院，此有本院收案章可
      佐，揆諸前開說明，即應依修正後之毒品危害防制條例規
      定處理。又修正後毒品危害防制條例第35條之1第2款前段
      所稱「依修正後規定處理」，就本次再犯第10條之罪，距
      最近一次觀察、勒戒或強制戒治執行完畢釋放後，已逾3
      年者，法院得視個案情形，就依職權裁定令被告入勒戒處
      所觀察、勒戒，或依刑事訴訟法第303條第1款規定為不受
      理之判決，擇一適用（最高法院刑事大法庭109年度台抗
      大字第1771號裁定參照）。而被告前因施用毒品案件，最
      近一次經法院裁定送觀察、勒戒後，認無繼續施用毒品傾
      向，於98年8月17日執行完畢釋放乙節，有臺灣高等法院
      被告前案紀錄表附卷可參，本案被告施用毒品之行為時間
      距上述最近一次經觀察、勒戒執行完畢已逾3年，本院前
      乃依毒品危害防制條例第20條第3項、第1項、第35條之1
      第2款規定，裁定被告送勒戒處所觀察、勒戒，嗣被告經
      送法務部○○○○○○○○附設勒戒處所執行觀察、勒戒後，經評
      估認有繼續施用毒品之傾向，再經本院裁定令入戒治處所
      強制戒治，並經執行完畢等情，有上開裁定書及臺灣彰化
      地方檢察署110年11月22日彰檢秀康110院觀執緝3字第110
      9044643號函在卷可佐，則依毒品危害防制條例第20條第2
      項、第23條第1項規定，原應由檢察官為不起訴處分，然
      本案係於毒品危害防制條例修正施行前已繫屬本院，並由
      本院依職權裁定被告送觀察勒戒及強制戒治，揆諸前揭規
      定及說明，自應由本院為免刑之判決。
四、扣案之第一級毒品海洛因1包（驗餘淨重0.1113公克）、第
    二級毒品甲基安非他命2包（驗餘淨重共計為0.8066公克）
    ，均應依毒品危害防制條例第18條第1項規定，諭知沒收銷
    燬之。至於扣案不明白色粉末1包則未發現含法定毒品成分
    ，且無證據顯現係供犯罪所用、所生之物，爰不予宣告沒收
    。
據上論斷，應依刑事訴訟法第273條之1第1項、第299條第1項但
書，判決如主文。
本案經檢察官吳怡盈偵查起訴，經檢察官林子翔到庭執行職務。
中　　華　　民　　國　　110 　年　　12　　月　　30　　日
                  刑事第七庭    法  官  李  昕
以上正本證明與原本無異。
如不服本判決應於收受判決後20日內向本院提出上訴書狀，並應
敘述具體理由；其未敘述上訴理由者，應於上訴期間屆滿後20日
內向本院補提理由書（均須按他造當事人之人數附繕本）「切勿
逕送上級法院」。
中　　華　　民　　國　　110 　年　　12　　月　　30　　日
                                書記官  李政優
附錄本案論罪科刑法條全文：
毒品危害防制條例第10條
施用第一級毒品者，處6月以上5年以下有期徒刑。
施用第二級毒品者，處3年以下有期徒刑。